【裁判字號】    96,交易,810
【裁判日期】    970424
【裁判案由】    公共危險
【裁判全文】
臺灣高雄地方法院刑事判決             96年度交易字第810號
公  訴  人  臺灣高雄地方法院檢察署檢察官
被      告  乙○○
                      樓之1
上列被告因公共危險案件，經檢察官提起公訴（96年度偵字第
30410 號），經本院合議庭裁定改行簡式審判程序，判決如下：
    主  文
乙○○犯不能安全駕駛動力交通工具罪，累犯，處有期徒刑陸月
，如易科罰金，以新臺幣壹仟元折算壹日。
    事  實
一、乙○○前因違背安全駕駛致交通危險罪案件，經本院95年度
    交簡字第1136號判處有期徒刑3 月確定，甫於民國95年12月
    26日執行完畢。猶不知悔改，明知服用酒類足以造成其不能
    安全駕駛動力交通工具之危險，仍於96年9 月12日12時許，
    在高雄縣仁武鄉○○街某超商飲用酒類後，已達不能安全駕
    駛動力交通工具之程度，仍於同日13時30分許，騎乘車牌號
    碼CM5-058 號重型機車，沿高雄縣仁武鄉○○街由南往北方
    向行駛，行經該路段440 號前時，適有同向由陳日山所駕駛
    之車牌號碼為9295-XA 號自小貨車，在該路段440 號前左轉
    欲倒車入庫，兩車發生擦撞後，乙○○受傷倒地，經送高雄
    市榮民總醫院急救，並抽血測得其血液中所含酒精濃度達19
    2MG/DL，換算成呼氣所含酒精濃度為每公升0.96毫克，始查
    悉上情。
二、案經高雄縣政府警察局仁武分局報請臺灣高雄地方法院檢察
    署檢察官偵查起訴。
    理  由
一、本件被告乙○○所犯係死刑、無期徒刑、最輕本刑為3 年以
    上有期徒刑以外之罪，其於準備程序中就被訴事實為有罪之
    陳述，經法官告知簡式審判程序之旨，並聽取公訴人及被告
    之意見後，認為適宜由受命法官獨任進行簡式審判程序，依
    刑事訴訟法第273 條之1 第1 項規定，裁定由受命法官獨任
    進行審判程序。又本件之證據調查，依刑事訴訟法第273 條
    之2 規定，不受同法第159 條第1 項、第161 條之2 、第16
    1 條之3 、第163 條之1 及第164 條至第170 條規定之限制
    ，均合先敘明。
二、上開事實，業據被告於警詢、偵查及本院審理中均坦承不諱
    （警卷第4 至5 頁、偵查卷第5 頁、本院卷第52頁），核與
    證人陳日山於警詢中證述與被告發生車禍之情節相符（警卷
    第9 至10頁），並有高雄縣政府警察局仁武分局交通組交通
    事故處理小組酒精測試報告暨高雄榮民總醫院檢驗部生化科
    檢驗單、刑法第185 條之3 案件測試觀察紀錄表、道路交通
    事故現場圖、道路交通事故調查報告表(一)(二)、高雄榮民總醫
    院診斷證明書各1 紙（警卷第11、13至16、24頁）及現場照
    片13張（警卷第17至23頁）在卷可稽，足見被告前揭自白，
    與事實相符。
三、按刑法第185 條之3 係抽象危險犯，非實害犯，行為人客觀
    上已達不能安全駕駛之程度，且主觀上知其飲酒可能造成不
    能安全駕駛結果，竟仍放任自己駕駛，即應認有故意，而該
    當犯罪。至於是否達「不能安全駕駛之程度」之認定，應依
    具體個案之實際情形判斷之，依目前醫學一致見解，吐氣酒
    精濃度達每公升0.25毫克以上時，將使駕駛人產生複雜之技
    巧障礙、駕駛能力變壞之行為表現，肇事比率比一般未飲酒
    時高出2 倍；吐氣酒精濃度達每公升0. 5毫克以上時，將使
    駕駛人產生說話含糊、腳步不穩之行為表現，肇事比率比一
    般未飲酒時高出7 倍；吐氣酒精濃度達每公升0.55毫克以上
    時，將使駕駛人產生平衡感與判斷力障礙升高之行為表現，
    肇事比率比一般未飲酒時高出10倍；甚而如吐氣酒精濃度達
    每公升0.75毫克時，駕駛人將產生明顯酒醉、步履蹣跚之行
    為狀態，其肇事比率比一般高25倍，並認為吐氣酒精濃度達
    每公升0.55毫克以上時，即達絕對「不能安全駕駛之程度」
    。因該0.55毫克之數值，係經由實際偵測所得之統計值，為
    經驗科學上所肯定之客觀實驗數據，是以該數值作為絕對不
    能安全駕駛之標準，不僅不違反經驗法則，且免舉證之困難
    。準此，若吐氣酒精濃度達每公升0.55毫克以上時，應認已
    達絕對不能安全駕駛之程度。查本件被告於96年9 月12日12
    時許飲酒，嗣於同日13時30分許騎乘機車，於上開時、地，
    與正在倒車之陳日山駕駛上開車輛發生擦撞，致被告受傷倒
    地，經送高雄市榮民總醫院急救，並抽血測得其血液中所含
    酒精濃度達192MG/DL，換算成呼氣酒精濃度為每公升0.96毫
    克，顯然已達不能安全駕駛動力交通工具之程度。從而，本
    案事證明確，被告犯行，堪予認定。
四、查被告行為後，刑法第185 條之3 規定業於97年1 月2 日修
    正公布，並自同月4 日起生效施行。修正前該條法定刑之罰
    金部分原規定為「3 萬元以下罰金」，修正後規定為「科或
    併科15萬元以下罰金」，除得單科罰金外，尚得併科，且金
    額已經提高，比較新舊法結果，以修正前規定有利於被告，
    依刑法第2 條第1 項前段之規定，應適用修正前刑法第185
    條之3 規定論處。
五、核被告所為，係犯修正前刑法第185 條之3 之服用酒類不能
    安全駕駛動力交通工具而駕駛罪。被告前因違背安全駕駛致
    交通危險罪案件，經本院95年度交簡字第1136號判處有期徒
    刑3 月確定，甫於95年12月26日執行完畢，有臺灣高等法院
    被告前案紀錄表在卷可稽，其於有期徒刑執行完畢後5 年以
    內，故意再犯本件有期徒刑以上之罪，為累犯，應依刑法第
    47條第1 項之規定，加重其刑。爰審酌被告已於92、95年間
    先後因犯不能安全駕駛動力交通工具罪，經本院各判處罰金
    24000 元，如易服勞役，以銀元300 元折算1 日、有期徒刑
    3 月，如易科罰金以銀元300 元折算1 日確定，此有臺灣高
    等法院被告全國前案紀錄表在卷為憑，其仍再犯本件相同之
    罪，顯然欠缺自制力，輕忽對他人生命、身體、財產造成之
    高度危險性，自應受有相當程度之刑事非難，惟另考量被告
    犯罪後坦認犯行，表示認錯，且本件係被告受傷倒地，未造
    成他人傷亡等一切情狀，量處如主文所示之刑，並考量被告
    教育程度國小、家庭經濟狀況勉持（警卷第3 頁）等情形，
    諭知易科罰金之折算標準如主文所示。
據上論斷，應依刑事訴訟法第273 條之1 第1 項、第284 條之1
、第299 條第1 項前段，刑法第2 條第1 項前段、第47條第1 項
、第41條第1 項前段，修正前刑法第185 條之3 ，刑法施行法第
1條 之1 ，判決如主文。
本案經檢察官甲○○到庭執行職務。
中    華    民    國    97    年    4     月    24    日
                    交通法庭    法  官  曾鈴
以上正本證明與原本無異。
如不服本判決應於收受本判決後10日內向本院提出上訴書狀，並
應敘述具體理由，如未敘述上訴理由者，應於上訴期間屆滿後20
日內補提理由書狀於本院（均須按他造當事人之人數附繕本）「
切勿逕送上級法院」。
中    華    民    國    97    年    4     月    28    日
                                書記官  曾秀鳳


司法院資訊處製作；財團法人民間司法改革基金會備份。
